【裁判字號】    95,訴,864
【裁判日期】    950720
【裁判案由】    違反毒品危害防制條例
【裁判全文】
臺灣臺南地方法院刑事判決               95年度訴字第864號
公  訴  人  臺灣臺南地方法院檢察署檢察官
被      告  甲○○
上列被告因違反毒品危害防制條例案件，經檢察官提起公訴（九
十五年度毒偵字第八五二、九八六號）及同署移送併案審理（九
十五年度毒偵字第一四三七號），被告於本院準備程序進行中，
先就被訴事實為有罪之陳述，經本院合議庭裁定由受命法官獨任
進行簡式審判程序，判決如下：
    主  文
甲○○連續施用第一級毒品，累犯，處有期徒刑壹年貳月。
    事  實
一、甲○○前於民國八十六年間，因違反肅清煙毒條例案件，經
    本院於八十六年九月二十三日，以八十六年度訴字第六五九
    號判決，判處有期徒刑三年六月確定，甫於九十年六月一日
    縮刑期滿執行完畢。又因違反毒品危害防制條例案件，經本
    院以九十二年度毒聲字第一七一七號裁定送觀察、勒戒後，
    認無繼續施用毒品之傾向，於九十二年十一月四日執行完畢
    釋放，並由臺灣臺南地方法院檢察署檢察官以九十二年度營
    毒偵字第二一一號為不起訴處分確定。詎甲○○猶未戒除施
    用毒品之習性，於上述觀察、勒戒執行完畢釋放後五年內，
    明知海洛因係毒品危害防制條例所明定之第一級毒品，不得
    持有及施用，竟基於施用第一級毒品海洛因之概括犯意，自
    九十五年三月十二日十七時許起至同五月二日十七時止，先
    後在臺南縣下營鄉大埤村十八之十八號住處，以海洛因摻水
    稀釋再以針筒注射之方式，連續施用第一級毒品海洛因多次
    。嗣甲○○先後於九十五年三月十三日十四時五十分許、同
    年三月二十七日十五時二十七分許、同年五月三日十時四十
    分許，前往臺灣臺南地方法院檢察署觀護人室接受採集尿液
    檢體送驗，均呈現嗎啡陽性反應，而查悉上情。
二、案經臺灣臺南地方法院檢察署觀護人室先後報請臺灣臺南地
    方法院檢察署檢察官偵查起訴及移送併案審理。
    理  由
一、本案被告甲○○所犯毒品危害防制條例第十條第一項施用第
    一級毒品罪，並非死刑、無期徒刑或最輕本刑有期徒刑三年
    以上之罪，亦非高等法院管轄第一審案件，且於準備程序進
    行中，被告先就被訴事實為有罪之陳述（見本院卷第十九頁
    ），經告知被告簡式審判程序之旨，並聽取檢察官、被告之
    意見後，本院合議庭裁定由受命法官進行簡式審判程序，是
    本案之證據調查，依刑事訴訟法第二百七十三條之二規定，
    不受同法第一百五十九條第一項、第一百六十一條之二、第
    一百六十一條之三、第一百六十三條之一及第一百六十四條
    至第一百七十條規定之限制，合先敘明。
二、上揭犯罪事實，業據被告於偵查及本院審理時坦承不諱，且
    其先後於九十五年三月十三日十四時五十分許、同年三月二
    十七日十五時二十七分許、同年五月三日十時四十分許，在
    臺灣臺南地方法院檢察署觀護人室採集之尿液檢體，送臺灣
    檢驗科技股份有限公司濫用藥物實驗室，經初步檢驗（酵素
    免疫分析法ＥＩＡ）及確認檢驗（氣象層析質普儀ＧＣ／Ｍ
    Ｓ）結果，均呈現嗎啡陽性反應（按海洛因係由嗎啡經化學
    合成而製得經注射進入人體後，海洛因代謝分解又生成嗎啡
    、可待因，因此施用海洛因後，由尿液檢驗結果，即為嗎啡
    、可待因陽性），有濫用藥物尿液檢驗報告三紙在卷可稽。
三、按海洛因經注射入人體後，約百分之八十於二十四小時內自
    尿中排出，一般而言，尿液中能否驗出嗎啡陽性反應與其投
    與量、投與途徑、採尿時間、個人體質及檢驗方法之靈敏度
    有關，國外曾有文獻報導注射六毫克之海洛因鹽酸鹽，其代
    謝物嗎啡之平均可檢出時限約為二十六小時，業經行政院衛
    生署藥物食品檢驗局於八十一年九月八日以（八一）藥檢壹
    字第八一一四八八五號函述明此旨綦詳。揆諸上開說明，本
    於被告上開經採集尿液檢體送驗結果，均呈現嗎啡陽性反應
    之檢驗報告，可徵被告於上開採集尿液檢體往前回溯之二十
    六小時內某時點，確有施用第一級毒品海洛因之犯行，應堪
    認定。綜上，被告上開自白，核與事實相符，應值採信。
五、再被告前因違反毒品危害防制條例案件，經本院以九十二年
    度毒聲字第一七一七號裁定送觀察、勒戒後，認無繼續施用
    毒品之傾向，於九十二年十一月四日執行完畢釋放，並由臺
    灣臺南地方法院檢察署檢察官以九十二年度營毒偵字第二一
    一號為不起訴處分確定，有刑案資料查註紀錄表、刑案人犯
    在監所最新資料報表、臺灣高等法院被告前案紀錄表、不起
    訴處分書各一件在卷可憑，則被告於前開觀察、勒戒執行完
    畢後，五年內再犯本案毒品危害防制條例第十條之罪，事證
    明確，被告犯行洵堪認定，自應依法論科。
六、查海洛因依其成癮性、濫用性及對社會危害性之程度，已為
    毒品危害防制條例第二條第二項第一款列為第一級毒品。核
    被告所為，係犯毒品危害防制條例第十條第一項施用第一級
    毒品罪。被告施用時非法持有第一級毒品海洛因之低度行為
    ，為其施用之高度行為所吸收，不另論罪。又被告行為後，
    刑法第五十六條連續犯之規定，業於九十四年一月七日修正
    公布刪除，並於九十五年七月一日施行，則被告之犯行，因
    行為後新法業已刪除連續犯之規定，此刪除雖非犯罪構成要
    件之變更，但顯已影響行為人刑罰之法律效果，自屬法律有
    變更，依新法第二條第一項規定，比較新、舊法結果，仍應
    適用較有利於被告之行為時法律即舊法論以連續犯（最高法
    院九十五年第八次刑事庭會議決議參照），是被告先後多次
    施用第一級毒品海洛因之犯行，時間緊接，方法相同，觸犯
    犯罪構成要件相同之罪名，顯係基於概括犯意反覆實施，為
    連續犯，應依修正前刑法第五十六條連續犯之規定論以一罪
    ，並依法加重其刑。另被告有如事實欄所述之前案科刑及執
    行紀錄，有卷附臺灣高等法院被告前案紀錄表可稽，其受有
    期徒刑之執行完畢，五年以內再故意犯本件有期徒刑以上之
    罪，不論依修正前刑法第四十七條規定，或修正後刑法第四
    十七條第一項規定，均構成累犯，此對被告而言並無有利或
    不利情形，自不生新舊法比較問題，應逕依修正前之刑法第
    四十七條規定論以累犯，並加重其刑，再依刑法第七十條規
    定，遞加重其刑。另併案意旨所指被告於九十五年五月三日
    十時四十分許往前回溯二十六小時內某時點，施用第一級毒
    品海洛因之犯罪事實，與起訴書所載之犯罪事實，具有連續
    犯之關係，且經檢察官移送併案審理，依審判不可分原則，
    本院自得併予審究，附此敘明。爰審酌被告前因施用毒品經
    送觀察、勒戒治療程序後，猶不思戒絕革除惡習，仍長期連
    續施用毒品犯行，顯然其意志力甚為薄弱，迄未能戒除毒癮
    ，惟兼衡被告施用毒品犯行，在性質上乃屬對自我身心健康
    之自戕行為，尚未嚴重破壞社會秩序、侵害他人權益，及犯
    後坦承犯行，態度尚屬良好等一切情狀，量處如主文所示之
    刑。
據上論斷，應依刑事訴訟法第二百七十三條之一第一項、第二百
九十九條第一項前段，毒品危害防制條例第十條第一項，刑法第
十一條前段、第二條第一項前段、修正前刑法第五十六條、修正
前刑法第四十七條，判決如主文。
本案經檢察官羅瑞昌到庭執行職務。
中    華    民    國    95    年    7     月    20    日
                  刑事第五庭    法  官  張銘晃
以上正本證明與原本無異。
如不服本判決應於送達後10日內向本院提出上訴狀。
                                書記官  林憶梅
中    華    民    國    95    年    7     月    20    日
附錄所犯法條：
毒品危害防制條例第10條第1項
施用第一級毒品者，處 6 月以上 5 年以下有期徒刑。


司法院資訊處製作；財團法人民間司法改革基金會備份。
